臺灣高等法院高雄分院民事判決　九十年度上易字第二三四號
　　　上　訴　人　乙○○
　　　法定代理人　甲○○
右當事人間請求損害賠償事件，上訴人對於中華民國九十年八月七日臺灣高雄地方法
院九十年度訴字第二一六號第一審判決提起上訴，本院判決如左：
    主    文
上訴駁回。
第二審訴訟費用由上訴人負擔。
    事    實
甲、上訴人方面：
一、聲明：求為判決：(一)原判決不利上訴人部分廢棄。(二)上開廢棄部分，被上訴人在
    第一審之訴及假執行之聲請均駁回。
二、陳述：除與原判決記載相同者，茲予引用外，補稱：上訴人並不知所販賣者係仿
    冒品。且亦無法一次賠償被上訴人新台幣（下同）二十六萬元。
三、證據：援用原審所提證據方法。
乙、被上訴人方面：
一、聲明：求為判決：如主文所示。
二、陳述：除與原判決記載相同者，茲予引用外，補稱：
  (一)上訴人係以販賣電視遊樂器卡匣、光碟及遊戲周邊軟硬體為業，衡諸常理，其對
    於所販賣之商品必有一定程度之認識，上訴人辯稱不知道自己所販賣的卡匣係偽
    卡，有違常情。況上訴人於刑事侵害著作權法等案件中，在查扣之任天堂遊戲卡
    匣中有所謂「合卡」（俗稱大補帖），係指將數種單一遊戲燒錄製作於一塊遊戲
    卡匣中而言。惟查，被上訴人所製作發行之遊戲卡匣中，從未以「合卡」之形式
    生產過，而僅以單卡形式（即一塊卡匣中僅收錄一種遊戲軟體）為製作發行，故
    合卡為典型之仿冒品應屬無疑，上訴人對此亦應有所知悉。再者，自遊戲卡匣之
    售價觀之，以原版單卡口袋怪獸金版或銀版為例，自台灣代理商之進貨價格一片
    達一千二百一十元觀之，市面上一般零售店之價格訂為一千五百元至一千八百元
    方屬正常，故而標價在一千元以下的Game Boy遊戲卡匣幾乎都是仿冒品。如上訴
    人違反商標法扣案物品明細表「單卡」第三頁所示，編號廿一及廿二之口袋怪獸
    金版及銀版單卡，其售價竟僅為五百五十元，更足證明上訴人辯稱不知所販賣卡
    匣為盜版品之說詞為不實。再觀諸上訴人違反商標法扣案物品明細表「合卡」第
    一頁編號六、七之73 in 1及40 in 1的合卡內，均含有pocket monster（口袋怪
    獸）之遊戲軟體，但其售價卻僅為一千五百元，顯然上訴人販賣之遊戲卡匣係仿
    冒品無疑。
  (二)被上訴人所提出之損害賠償共分為以下四部分：(1)侵害商標專用權之金錢賠償部
    分；(2)侵害商標專用權之信譽賠償部分；(3)侵害著作財產權部分；(4)侵害著作人
    格權部分，金額合計為三百四十萬元，其中被上訴人請求金額之(2)(4)部分，業經
    原審判決認為無理由駁回，而(1)(3)部分則經原審認為請求金額過高而依法予以酌
    減，故被上訴人請求之損害賠償總金額已從三百四十萬元減低為二十六萬元。觀
    諸原判決已將上訴人侵害行為之各種情狀，如侵害時間、因侵害行為所得利益等
    因素考量在內，其判決堪為合理，上訴人仍認賠償金額過高，乃無理由。
三、證據：援用原審所提證據方法。
    理    由
一、本件被上訴人起訴主張：上訴人明知附表一所列Nintendo（第816646號聯合商標
    ）、NINTENDO（第816645號聯合商標、第373738號正商標）、GAME     BOY（第
    441112號正商標）、瑪莉醫生圖（第517652號正商標）、瑪莉跳躍圖（第517739
    號聯合商標、第517652號正商標）、POCKET MONSTER（第869535號聯合商標、第
    854217號正商標）、SUPER MARIO BROS.及圖（服務標章第29016號）等商標圖樣
    ，經被上訴人依法註冊享有商標專用權，及附表二所列電腦程式及POCKET
    MONSTER享有我國著作權法上之權利，竟仍然公然陳列、販賣侵害上列商標專用
    權、著作財產權及著作人格權之仿冒遊戲卡匣，業經刑事法院判處有期徒刑一年
    二月，緩刑三年確定在案。上訴人應賠償被上訴人侵害商標專用權之損害一百二
    十萬元、侵害商標專用權信譽之損害一百二十萬元、侵害著作財產權之損害五十
    萬元、侵害著作人格權之損害五十萬元，並禁止上訴人繼續陳列、販賣使用附表
    一所列商標圖樣，錄有附表二所列電腦程式著作之遊戲卡匣、光碟片等情，求為
    命上訴人給付三百四十萬元及自民國八十九年十月二十八日起至清償日止按年息
    百分之五計算之利息，並禁止上訴人繼續陳列、販賣使用附表一所列商標圖樣，
    錄有附表二所列電腦程式著作之遊戲卡匣、光碟片之判決（原審判命上訴人賠償
    侵害商標專用權之損害十六萬元及侵害著作財產權之損害十萬元，計二十六萬元
    及其利息，而駁回被上訴人其餘請求，被上訴人就敗訴部分未據明不服）。
二、上訴人則以：上訴人不知所販賣者係仿冒品，且被上訴人請求金額過高，上訴人
    無力賠償等語，資為抗辯。
三、查被上訴人主張附表一所列Nintendo（第816646號聯合商標）、NINTENDO（第
    816645號聯合商標、第373738號正商標）、GAME BOY（第441112號正商標）、瑪
    莉醫生圖（第517652號正商標）、瑪莉跳躍圖（第517739號聯合商標、第517652
    號正商標）、POCKET   MONSTER（第869535號聯合商標、第854217號正商標）、
    SUPER MARIO BROS.及圖（服務標章第29016號）等商標圖樣，經被上訴人依法註
    冊享有商標專用權，及附表二所列電腦程式及POCKET MONSTER享有我國著作權法
    上之權利，上訴人未經其同意或授權，在高雄市左營區○○○路三七四號「永吉
    模型玩具店」販售販售上列商品，而於八十九年六月二十三日下午六時許，經警
    查獲等情，業據被上訴人提出商標註冊證書及著作權註冊證書為證（見原審八十
    九年附民字第六五二號刑事卷第一三至二０頁），復為上訴人所不爭執，堪信被
    上訴人上開主張為真實。上訴人雖辯稱：其不知是仿冒品云云，惟查，上訴人於
    被訴違反著作權法等刑事案件（原審八十九年訴字第二二０九號）審理時，已坦
    承係向不詳姓名男子購入系爭商品出售，並非向被上訴人公司或經銷商購入等語
    ，而上訴人之行為已違反商標法第六十三條、著作權法第九十四條之以犯同法第
    九十三條第三款、第八十七條第二款之罪，亦經原審八十九年訴字第二二０九號
    判決上訴人有期徒刑一年二月，緩刑三年確定在案，有該確定判決附卷足憑（見
    原審卷五至八頁），足見上訴人辯稱不知係仿冒品云云，應不可採。
四、次查，上訴人未經被上訴人同意或授權，而販售系爭享有商標專用權及著作權之
    商品，被上訴人依商標法第六十一條、第六十六條第一項，著作權法第八十八條
    第二項、第八十五條之規定，請求上訴人賠償損害，自屬有據，應予准許。茲就
    被上訴人得請求賠償之金額，分述如下：
　(一)侵害商標專用權之損害：按商標專用權人，依第六十一條請求損害賠償時，得就
　　左列各款擇一計算其損害：一、依民法第二百十六條之規定。但不能提供證據方
　　法以證明其損害時，商標專用權人，得就其使用註冊商標通常所可獲得之利益，
　　減除受侵害後使用同一商標所得之利益，以其差額為所受損害。二、依侵害商標
　　專用權者因侵害行為所得之利益。於侵害商標專用權者不能就其成本或必要費用
　　舉證時，以銷售該項商品全部收入為所得利益。三、就查獲侵害商標專用權商品
　　零售單價五百倍至一千五百倍之金額。但所查獲商品超過一千五百件時，以其總
　　價定賠償金額。前項賠償金額顯不相當者，法院得予酌減之。前三項規定於依第
　　六十七條請求連帶賠償時，準用之。因故意或過失而有第六十三條之行為者，應
　　與侵害商標專用權者負連帶賠償責任，商標法第六十六條、第六十七條定有明文
　　。上訴人因販賣仿冒商標商品而犯商標法第六十三條之罪，既經認定，依同法第
　　六十七條之規定，應與侵害商品專用權者負連帶賠償責任，而其損害之計算，依
　　同法第六十六條第四項之規定準用第六十六條前三項之規定。是商標專用權人依
　　商標法第六十一條請求損害賠償時，得就上開三款計算賠償方式之規定選擇其一
　　為主張，被上訴人主張依據上開規定第三款之規定請求上訴人賠償其損害，為有
　　理由。經查：本件查獲侵害商標專用權商品之零售單價不一，單卡部分售價為三
　　百元至六百元，共查獲四十七件，合卡部分售價為一千元以上，共查獲二十五件
　　等情，業據上訴人陳明在卷，並有扣案物品明細、扣押物品清單、扣押證物明細
　　表附於臺灣高雄地方法院檢察署八十九年偵字第一四一六四偵查卷宗可稽。上訴
　　人明知附表一所示之商標係原告所有之註冊商標，竟蓄意侵害被上訴人之商標專
　　用權，且查獲物品為單卡遊戲卡匣四十七件，合卡二十五件等物，本院審酌上訴
　　人侵害時間僅約三、四個月，數量不多、商店規模不大及被上訴人可能所受之損
　　害等情，認被上訴人請求以上開商品之平均零售單價八百元之一千五百倍計算上
　　訴人侵害被上訴人商標專用權之損害賠償，尚屬過高，應以上開單價八百元之二
　　百倍計算賠償，較為適當、公允，即上訴人此部分得請求損害賠償之金額為十六
　　萬元（800×200＝160000）。
　(二)侵害著作財產權之損害：按因故意或過失不法侵害他人之著作權或製版權者，負
　　損害賠償責任；被害人得依下列規定，擇一請求：(1)依民法第二百十六條之規定
　　請求。但被害人不能證明其損害時，得以其行使權利依通常情形可得預期之利益
　　，減除被侵害後行使同一權利所得利益之差額，為其所受損害。(2)請求侵害人因
　　侵害行為所得之利益。但侵害人不能證明其成本或必要費用時，以其侵害行為所
　　得之全部收入，為其所得利益。惟被害人如依前開規定有不易證明其實際損害額
　　之困難，得請求法院依侵害情節，在一萬元以上五十萬元以下酌定賠償額，如損
　　害行為屬故意且情節重大者，賠償額得增至一百萬元，著作權法第八十八條第一
　　項前段、第二項、第三項定有明文。又法院依同法條第三項酌定賠償額時，須由
　　法院持以客觀、公平、正義兼顧之立場，斟酌與侵權行為有關聯之事實，如侵害
　　人所減少之開支及獲得之利益、被害人因侵害人之行為而喪失之收入、侵權行為
　　人之動機、目的等因素，而為妥適審慎之量定。經查：本件遊戲卡匣為被上訴人
　　結合智慧之結晶，創作研發而成，智慧財產乃人類精神之高度創作，而上訴人販
　　賣系爭遊戲卡匣，約三、四個月之光景，此為被上訴人所不爭執，然在上開地點
　　及時間中，上訴人究將系爭遊戲卡匣出售他人之人數、次數、時間，均難以舉證
　　，是被上訴人陳稱不易證明所受損害之程度或上訴人藉系爭遊戲卡匣出售獲利之
　　實際數額，請求本院依同法條第三項之法定範圍內酌定賠償額，核屬正當。惟依
　　上訴人故意販賣遊戲卡匣損害被上訴人所有著作財產權之遊戲卡匣單卡為二十二
　　片，合卡為二十片，侵害時間為三、四個月等情，尚難認被上訴人受侵害之情節
　　重大，被上訴人請求上訴人賠償五十萬元之賠償額，尚屬過高。本院審酌前開事
　　實，並參諸著作權法為保障著作人著作權益，調和社會公共利益，以促進國家文
　　化發展之立法目的，認被上訴人請求賠償金額以十萬元為適當。
五、綜上所述，原審判命上訴人應給付被上訴人侵害商標專用權之損害十六萬元及侵
    害著作財產權之損害十萬元共計二十六萬元，及自八十九年十月二十八日起至清
    償日止，按年息百分之五計算之利息，並無不合。上訴意旨指摘原判決不當，求
    予廢棄，為無理由，應予駁回。
六、據上論結，本件上訴為無理由，依民事訴訟法第四百四十九條第一項、第七十八
    條，判決如主文。
中　　　華　　　民　　　國　　九十一　　年　　　二　　　月　　　八　　　日
                                      臺灣高等法院高雄分院民事第四庭
~B1審判長法官　王錦村
~B2法　　　官　林紀元
~B3法　　　官　曾錦昌
右為正本係照原本作成。
不得上訴。
中　　　華　　　民　　　國　　九十一　　年　　　二　　　月　　十八　　　日
~B法院書記官　張文斌
                                                                Ａ
